【裁判字號】    97,親,3
【裁判日期】    970923
【裁判案由】    確認父子女關係存在等
【裁判全文】
臺灣花蓮地方法院民事判決                 97年度親字第3號
原      告  乙○○
被      告  丙○○
被      告  戊○○
被      告  丁○○
被      告  甲○○
上列當事人間請求確認親子關係存在不存在事件，本院於民國97
年9月2日言詞辯論終結，判決如下：
    主      文
確認乙○○及其配偶龔木錦與丙○○（男，民國○○年○月○○日出
生，，身分證統一編號：Ｚ000000000號）之親子關係存在。而丙○○與丁○○、甲○○間之親子關係不存在。
確認乙○○及其配偶龔木錦與戊○○（女，民國○○年○月○○日出
生，身分證統一編號：Ｚ000000000號）之親子關係不存在。而戊○○與丁○○、甲○○之親子關係存在。
訴訟費用由被告平均負擔。
    事實及理由
一、原告起訴主張：原告乙○○及其配偶龔木錦（已於民國97年
    1月7日死亡）與被告丁○○、甲○○係兄弟妯娌關係，原告
    乙○○及其配偶龔木錦於民國○○年○月○○日生下丙○○，而
    丁○○與甲○○於民國51年6月27日產下戊○○，因原告乙○○及其配偶龔木錦之前曾產下一女未幾即夭折，丁○○、
    龔木錦之母基於民間迷信，要求將丙○○登記為丁○○、甲○○之子，戊○○登記為龔木錦、乙○○之女，以祈孫子女
    順利成長。但丙○○自幼仍由龔木錦、乙○○撫養，戊○○
    自幼仍由丁○○、甲○○撫養。現為求親屬關係正確，為此
    依法請求判決如主文第1、2項所示。
二、原告主張之事實，業據其提出戶籍謄本為證，並為被告所不
    否認，另本院命原告與被告及龔木錦、乙○○另一兒子龔彥
    明等前往法務部調查局做血親關係鑑定，鑑定結果認「戊○○之各項ＤＮＡＳＴＲ型別與丁○○之相對應型別均無矛盾
    ，研判丁○○極可能（機率99﹒99％以上）為戊○○之生父
    。丙○○之各項ＤＮＡＳＴＲ型別與丁○○有四項之相對應
    型別矛盾，研判丁○○不可能為丙○○之生父。丙○○與龔
    木錦、乙○○另一兒子龔彥明間之各項ＤＮＡＳＴＲ型別所
    換算之累積手足關係指數ＣＳＩ值為11以上，且兩者間具有
    相同之Ｙ染色體ＤＮＡＳＴＲ型別，研判丙○○與龔彥明間
    有可能（機率90％以上）具有手足血緣關係。」等語，有該
    局民國97年4月3日調科肆字第09700118970號鑑定書在卷足
    參，足認丙○○確係龔木錦、乙○○之子、戊○○確係丁○○、甲○○之女，則原告之主張應堪信為實在。
三、按確認法律關係之訴，非原告有即受確認判決之法律上利益
    者，不得提起之；確認證書真偽或為法律關係之基礎事實存
    否之訴，亦同。前項確認法律關係基礎事實存否之訴，以原
    告不能提起他訴訟者為限，民事訴訟法第247條第1、2項分
    別定有明文。又親子關係攸關父母與子女間繼承、扶養等法
    定權利義務，自不因一方死亡而消滅，且親子關係之存在係
    在持續狀態中，非因其中一方死亡而成為過去，故於一方亡
    故後，他方亦得提起確認親子關係存在或不存在之訴。本件
    丙○○與原告及已故龔木錦間、戊○○與丁○○、甲○○間
    具有自然血親關係，既經認定，惟因戶籍上未就上開親子關
    係為正確之登記，致原告與被告及被告相互間身分關係陷於
    不明確，而有私法上地位不安之狀態存在，且此不安之狀態
    得以確認判決方式除去，亦即原告提起本件確認兩造間之親
    子關係存在或不存在之訴，有即受確認判決之法律上利益。
    從而，原告與已故之龔木錦依上開規定請求確認與被告及被
    告相互間身分關係存在或不存在，為有理由，應予准許。
據上論結，本件原告之訴為有理由，依民事訴訟法第78條、第85
條第1項前段，判決如主文。
中    華    民    國    97    年    9     月    23    日
                  家事法庭      法  官  沈士亮
以上正本係照原本作成。
如不服本判決，應於判決送達後20日之不變期間內，向本院提出
上訴狀。
中    華    民    國    97    年    9     月    23    日
                                書記官  陳景源


司法院資訊處製作；財團法人民間司法改革基金會備份。
